【裁判字號】    90,訴,601
【裁判日期】    900725
【裁判案由】    營業稅
【裁判全文】
高雄高等行政法院判決                                九十年度訴字第六○一號
                              .
    原      告  聖麒企業有限公司
    代  表  人  甲○○
    被      告  嘉義市稅捐稽徵處
    代  表  人  乙○○ 處長
    訴訟代理人  戊○○
                丁○○
右當事人間因營業稅事件，原告不服財政部中華民國九十年二月八日台財訴字第○九
○一三五○一○八號訴願決定，提起行政訴訟，本院判決如左：
    主  文
原告之訴駁回。
訴訟費用由原告負擔。
    事  實
甲、事實概要：
緣原告於民國（下同）八十七年十二月十日銷售車牌Ｃ三－八二一九號自用小客車乙
部，銷售額新台幣（下同）五三三、三三三元（不含稅），稅額二六、六六七元，未
依規定開立統一發票申報銷售額，違反營業稅法第三十二條及第三十五條規定，逃漏
營業稅二六、六六七元，案經被告查獲並取具承諾書，審理違章成立，遂依同法第五
十一條第三款規定，除核定補徵原告營業稅二六、六六七元外，並按所漏稅額裁處三
倍罰鍰計八○、○○○元（計至百元止），原告不服，申請復查結果，未獲變更，提
起訴願，亦遭決定駁回，遂提起本件訴訟。
乙、兩造聲明：
一、原告聲明求為判決：訴願決定及原處分均撤銷。
二、被告聲明求為判決：原告之訴駁回。
丙、兩造之爭點：
一、原告主張之理由：
（一）原告公司之代表人甲○○於八十六年四月十九日向訴外人丙○○購買一九九二
      年份轎車乙部，金額為五十六萬元，事後於八十七年十二月十日原告再代理甲
      ○○將車輛移轉贈與妻子陳佩玲，當時之車輛因已折舊，故市價只剩二十萬元
      ，此亦符合小客車之折舊標準。詎被告不查，誤以該車輛為原告所有，而認定
      原告有逃漏稅款之嫌。惟原告乃係代公司之負責人「甲○○」過戶給「甲○○
      」之妻陳佩玲，故在合約中原告乃居於代售人，實際之法律關係乃「甲○○」
      個人將其財產贈與配偶「陳佩玲」，故其乃個人行為，應與原告無關，且上開
      個人間之贈與亦在免稅額之範圍內，但被告不查，竟對原告為課稅之行為，實
      屬荒謬至極。
（二）退一步而言，若要補徵其稅額，亦顯過高，蓋系爭車輛於八十六年間訴外人甲
      ○○與丙○○乃以五十六萬元價購，於八十七年再由甲○○移轉給陳佩玲時車
      輛本應有折舊率，故為二十萬元，亦難謂顯不相當，被告不考慮折舊，即為稅
      額之核課，亦嫌速斷。又依司法院釋字第二七五號解釋意旨，認為行政罰之行
      為人須有故意或過失為要件。而原告並非行為人，自無漏報稅額之可能，當然
      無所謂故意或過失可言，被告予以裁處三倍罰鍰，亦屬不當。
二、被告主張之理由：
（一）按「營業人銷售貨物或勞務，應依本法營業人開立銷售憑證時限表規定之時限
      ，開立統一發票交付買受人」「營業人除本法另有規定外，不論有無銷售額，
      應以每二月為一期，於次期開始十五日內，填具規定格式之申報書，檢附退抵
      稅款及其他有關文件，向主管稽徵機關申報銷售額、應納或溢付營業稅額。其
      有應納營業稅額者，應先向公庫繳納後，檢同繳納收據一併申報。」「營業人
      有左列情形之一者，主管稽徵機關得依照查得之資料，核定其銷售額及應納稅
      額並補徵之：一、．．．四、短報、漏報銷售額者。」「納稅義務人，有左列
      情形之一者，除追繳稅款外，按所漏稅額處一倍至十倍罰鍰，並得停止其營業
      ：一、．．．三、短報或漏報銷售額者。」「本法第五十一條第一款至第六款
      之漏稅額依左列規定認定之：一、第一款至第四款及第六款，以經主管稽徵機
      關依查得之資料，核定應補徵之應納稅額為漏稅額。」「營利事業依規定應給
      與他人憑證而未給與，應自他人取得憑證而未取得，或應保存憑證而未保存者
      ，應就其未給與憑證，未取得憑證或未保存憑證，經查明認定之總額，處百分
      之五罰鍰。」分別為營業稅法第三十二條、第三十五條第一項、第四十三條第
      一項第四款、第五十一條第三款與同法施行細則第五十二第二項第一款及稅捐
      稽徵法第四十四條所明定。又「營業人觸犯營業稅法第五十一條各款，如同時
      涉及稅捐稽徵法第四十四條規定者，參照行政法院八十四年九月二十日九月份
      第二次庭長評事聯席會議決議意旨，勿庸併罰，應擇一從重處罰。」財政部八
      十五年四月二十六日台財稅第八五一九○三三一三號函復核釋有案。
（二）按營業稅法第一條規定，在中華民國境內銷售貨物，應依規定課徵營業稅。又
      「營業人所購買自用乘人小汽車，日後出售時，應開立統一發票報繳營業稅。
      」為財政部八十年一月七日台財稅第七九○四五九八七三號函釋有案；查本件
      原告業就其於八十七年十二月十日銷售Ｃ三－八二一九號車輛，銷售額五六○
      、○○○元，未依規定開立統一發票申報銷售額之違章情節書立承諾書具結認
      諾屬實，並於裁罰處分前補繳所漏稅款二六、六六七元在案，原告違反作為義
      務，肇致逃漏稅款，至臻明確，被告審酌原告既於裁罰處分前已補報補繳稅款
      及以書面承認違章事實，本諸「一事不二罰」原則，參酌財政部八十六年八月
      十六日台財稅第八六一九一二二八○號函發布之「稅務違章案件裁罰金額或倍
      數參考表」規定，謹依營業稅法第五十一條第三款規定按所漏稅額二六、六六
      七元處三倍罰鍰計八○、○○○元（計至百元止），認事用法，誠屬允當。次
      按「當事人主張事實須負舉證責任倘所提出之證據不足為其主張事實之證明自
      不能認定其主張為真實」此觀諸行政法院三十一年判字第五三號判例甚明，本
      件原告於復查時執詞買受人陳佩玲與原告負責人係夫妻關係，且亦是公司股東
      ，並無買賣行為，請准予免繳免罰，俟復查決定告知本件縱使無買賣行為依營
      業稅法第三條規定亦應視為銷售貨物後，於訴願時復提示雙方買賣合約書執詞
      銷售額為二○○、○○○元，請核退營業稅及重核罰鍰，惟查原告之負責人甲
      ○○與買受人陳佩玲為夫妻關係，且陳佩玲亦為公司股東，此種具有特殊關係
      所出具利已之私文書，如無其他高度可靠性之旁證輔證，其記載內容之真實性
      ，不無可議。然原告復執詞八十七年間原告公司乃代公司之負責人甲○○過戶
      給妻子陳佩玲，實際之法律關係乃吳君個人將其財產贈與配偶陳君，惟原告係
      有限公司組織，依公司法第八條及第一百零八條規定，應由負責人對外代表公
      司行使一切權利義務，焉有公司代公司負責人處理財產之謂，是衡諸一般經驗
      法則及論理法則，原告所言，尚不足為其主張事實之證明，不言而喻；復觀諸
      本件訴訟課稅標的係一九九二年三二○○ＣＣ之名貴朋馳轎車，被告縱以原告
      負責人甲○○與前賣主丙○○八十六年四月十九日所書立買賣合約書之議定價
      格五六○、○○○元作為原告於八十七年十二月十日銷售系爭車輛之課稅依據
      ，似未考慮折舊因素，惟其價格既經原告具結認諾屬實，實質上亦較一般中古
      車行情價為低（按中古車行情價已慮及折舊因素），是本件原處分核定銷售額
      五六○、○○○元（含稅）予以補稅處罰，圖彰顯被告已就原告最有利之情況
      考量為之，參據營業稅法第十七條「營業人以較時價偏低之價格銷售貨物或勞
      務而無正當理由者，主管稽徵機關得依時價認定其銷售額」規定之意旨，被告
      核定系爭車輛買賣價格五六○、○○○元（含稅），並無不合，難謂有違比例
      原則。末按適用加值型體系之營業人本負有自動報繳義務；又行政罰係以過失
      為責任要件，此觀諸營業稅法第三十五條規定及大法官會議釋字第二七五號解
      釋甚明；本件原告縱係不諳稅法規定，肇致漏報銷售額逃漏稅款，惟與有過失
      ，在所難免，被告本諸依法行政原則，予以補稅處罰，於法難謂有違。
      理    由
本件原告起訴意旨有二，茲分別論述之：
一、補徵營業稅部分：
（一）按「營業人銷售貨物或勞務，應依本法營業人開立銷售憑證時限表規定之時限
      ，開立統一發票交付買受人」「營業人除本法另有規定外，不論有無銷售額，
      應以每二月為一期，於次期開始十五日內，填具規定格式之申報書，檢附退抵
      稅款及其他有關文件，向主管稽徵機關申報銷售額、應納或溢付營業稅額。其
      有應納營業稅額者，應先向公庫繳納後，檢同繳納收據一併申報。」「營業人
      有左列情形之一者，主管稽徵機關得依照查得之資料，核定其銷售額及應納稅
      額並補徵之：一、．．．四、短報、漏報銷售額者。」營業稅法第三十二條、
      第三十五條第一項、第四十三條第一項第四款分別定有明文。
（二）經查，原告於八十七年十二月十日銷售車牌Ｃ三－八二一九號（原車號Ｎ四－
      一八○七）自用小客車乙部（下稱系爭車輛），銷售額五六○、○○○元（含
      稅），未依規定開立統一發票申報銷售額之違章事實，業據其於被告查獲時立
      具承諾書認諾屬實，並於裁罰處分前補報補繳所漏稅款二六、六六七元，此有
      原告之承諾書、營業人銷售額與稅額申報書及營業稅繳款書附於原處分卷可稽
      ，且為原告於本院審理中所不爭執，堪認為實在。原告起訴雖主張原告公司之
      代表人甲○○於八十六年四月十九日向訴外人丙○○購買一九九二年份轎車乙
      部，金額為五十六萬元，事後於八十七年十二月十日原告再代理甲○○將車輛
      移轉贈與妻子陳佩玲，詎被告不查，誤以該車輛為原告所有，竟對原告為課稅
      之行為云云；惟查，系爭車輛雖係原告公司之負責人甲○○於八十六年四月十
      九日向訴外人丙○○買受後登記其名下，然甲○○嗣於八十六年七月十六日已
      將該車過戶於原告公司名下，而原告公司又八十七年十二月十日出售並過戶於
      訴外人陳佩玲名下，有系爭車輛之買賣合約書二紙附卷可稽，並經本院向交通
      部公路局嘉義區監理所調取系爭車輛車籍資料查明無訛，有該所九十年六月十
      一日（九○）嘉監一字九九○○八一三二號函附之資料六紙在卷可按，又觀之
      原告提出八十七年十二月十日訂立之汽車買賣合約書，訂約之買賣雙方為原告
      公司與陳佩玲二人，原告公司並非以代理人身分具名，足見系爭車輛為原告公
      司銷售於訴外人陳佩玲無疑，被告以原告為課稅主體，予以補徵營業稅，並無
      違誤，原告主張其僅係代理甲○○將系爭車輛贈與陳佩玲，被告課稅之對象有
      誤云云，並非可採。
（三）又「營業人以較時價偏低之價格銷售貨物或勞務而無正當理由者，主管稽徵機
      關得依時價認定其銷售額」營業稅法第十七條定有明文。原告雖又訴稱系爭車
      輛於八十六年四月十九日向丙○○購買時之金額為五十六萬元，而八十七年十
      二月十日移轉於陳佩玲時，因已折舊，故市價只剩二十萬元，被告以五十六萬
      元核定其稅額，尚屬過高云云；惟查，系爭車輛為一九九二年份ＳＥＬ型三千
      二百西西之名貴朋馳轎車，其一九九九年之中古車行情價格尚有一百一十萬元
      ，此有上開車籍資料及被告提出之汽車雜誌所載中古車行情資料可考，足見被
      告以原告承諾書自認之價格五十六萬元，核定其銷售，已屬偏低，縱認原告係
      以二十萬元之價格出售系爭車輛，依上開法條之規定，被告亦得以較高之時價
      認定其銷售額，是原告就此之指訴，亦不足採。
二、科處罰鍰部分：
    按「納稅義務人，有左列情形之一者，除追繳稅款外，按所漏稅額處一倍至十倍
    罰鍰，並得停止其營業：一、．．．三、短報或漏報銷售額者。」營業稅法第五
    十一條第三款定有明文。又「人民違反法律上之義務而應受行政罰之行為，法律
    無特別規定時，雖不以出於故意為必要，仍須以過失為其責任條件。但應受行政
    罰之行為，僅須違反禁止規定或作為義務，而不以發生損害或危險為其要件者，
    推定為有過失，於行為人不能舉證證明自己無過失時，即應受處罰。」亦經司法
    院釋字第二七五號解釋在案。查原告為公司組織之營利事業，其銷售貨物本有據
    實申報繳納營業稅之義務，竟於出售系爭車輛後漏報銷售額逃漏稅款，核其縱非
    故意亦難謂無過失，依司法院釋字第二七五號解釋意旨，即應受罰。被告依上開
    法條之規定，審酌原告於裁罰處分核定前已補報補繳稅款及以書面承認違章之事
    實，參諸財政部頒布之稅務違章案件裁罰金額或倍數參考表之意旨，予以裁處三
    倍之罰鍰，亦無不當，原告主張被告予以裁處三倍罰鍰不當云云，亦無可取。
三、綜上所述，原告之主張，既不足採，從而，被告以原告銷售系爭車輛，未依規定
    開立統一發票申報銷售額，逃漏營業稅，除核定補徵營業稅二六、六六七元外，
    並按所漏稅額裁處三倍罰鍰計八○、○○○元，揆諸上開法條之規定，洵無違誤
    ，復查決定，未准變更原處分，訴願決定予以維持，均無不合，原告起訴求予以
    撤銷，為無理由，應予以駁回。
據上論結，本件原告之訴為無理由，依行政訴訟法第一百九十五條第一項後段、第九
十八條第三項前段，判決如主文。
中      華      民      國      九十    年      七      月    二十五    日
                                高雄高等行政法院第一庭
                                            審判長法官  陳光秀
                                            法      官  楊惠欽
                                            法      官  呂佳徵
右為正本係照原本作成。
如不服本判決，應於判決送達後二十日內向本院提出上訴書狀，其未表明上訴理由者
，應於提起上訴後二十日內向本院提出上訴理由書（須按對造人數附繕本）；如於本
判決宣示或公告後送達前提起上訴者，應於判決送達後二十日內補提上訴理由書（須
附繕本）。未表明上訴理由者，逕以裁定駁回。
提起上訴應預繳送達用雙掛號郵票七份（每份三十四元）。
中      華      民      國      九十    年      七      月    二十五    日
                                            法院書記官  周良駿


司法院資訊處製作；財團法人民間司法改革基金會備份。
